臺灣宜蘭地方法院民事簡易判決
109年度宜簡字第266號
原      告  吳美瑛  
被      告  李浴沂  

上列當事人間請求遷讓房屋等事件，本院於民國110年11月4日言
詞辯論終結，判決如下：
　　主　　文
被告應將門牌號碼宜蘭縣○○鄉○○路○段○○○號一、二樓房屋騰空遷
讓返還原告。
被告應給付原告新臺幣貳萬捌仟元。
被告應自民國一百零九年五月一日起至交付第一項房屋日止，按
月給付原告新臺幣壹萬貳仟元。
原告其餘之訴駁回。
訴訟費用新臺幣肆仟肆佰壹拾元由被告負擔。
本判決第一項、第二項得假執行。
本判決第三項於每月屆期後得假執行。
原告其餘假執行之聲請駁回。 
　　事實及理由
一、按訴狀送達後，原告不得將原訴變更或追加他訴。但有下列
    各款情形之一者，不在此限：一、被告同意者。二、請求之
    基礎事實同一者。三、擴張或減縮應受判決事項之聲明者。
    四、因情事變更而以他項聲明代最初之聲明者。五、該訴訟
    標的對於數人必須合一確定時，追加其原非當事人之人為當
    事人者。六、訴訟進行中，於某法律關係之成立與否有爭執
    ，而其裁判應以該法律關係為據，並求對於被告確定其法律
    關係之判決者。七、不甚礙被告之防禦及訴訟之終結者。被
    告於訴之變更或追加無異議，而為本案之言詞辯論者，視為
    同意變更或追加，民事訴訟法第255條定有明文。本件原告
    吳美瑛起訴時訴之聲明為：「㈠被告李浴沂應將坐落宜蘭縣○
    ○鄉○○路0段000號房屋（下稱系爭房屋）全部遷讓交付原告
    。㈡被告應給付原告新臺幣（下同）117,000元及自民國109
    年2月1日起至遷讓交還系爭房屋之日止，按月給付原告12,0
    00元」，嗣於本院110年3月18日審理時變更聲明為：「㈠被
    告應將系爭房屋1、2樓騰空遷讓返還予原告。㈡被告應給付
    原告117,000元及自110年1月1日起至遷讓交還系爭房屋之日
    止，按月給付原告12,000元」，又分別於110年8月20日、11
    0年9月27日、110年10月19日變更聲明第2項為「被告應給付
    原告237,000元及自109年2月1日起至遷讓交還系爭房屋之日
    止，按月給付原告12,000元」、「被告應給付原告261,000
    元及自110年10月1日起至遷讓交還系爭房屋之日止，按月給
    付原告12,000元」、「被告應給付原告252,727元及自109年
    2月1日起至遷讓交還系爭房屋之日止，按月給付原告12,000
    元」，就訴之聲明第1項部分乃補充更正事實上陳述，就訴
    之聲明第2項部分原告按訴訟時間之經過，將不當得利之總
    額計算加總，屬補充事實上陳述，於110年10月19日增加請
    求水費204元、83元及電費245元，則屬擴張應受判決事項之
    聲明，於法並無不合，應予准許。至於原告於110年10月22
    日具狀另外追加訴之聲明為：「㈠被告將坐落宜蘭縣○○鄉○○
    路0段000號房屋占用非契約之建地費用。㈡被告應給付原告1
    39,500元，及自107年1月15日起至遷讓房屋日止，按月賠償
    原告3,000元」，並表示此為被告侵占非租賃契約所屬區域
    所要求之賠償，原告此部分追加請求之基礎事實與起訴之事
    實並不相同，且有礙被告之防禦及訴訟之終結，揆諸首揭規
    定，原告所為此部分追加自不應予准許。
二、原告主張：
　㈠被告於107年1月1日向原告承租系爭房屋1、2樓，每月租金12
    ,000元，兩造簽立房屋租賃契約（下稱系爭租賃契約），期
    限為3年，租賃期限至109年12月31日，若未滿3年押金24,00
    0元予以沒收，搬遷時需付4,000元清潔費，108年11月被告
    欠繳1個月租金，又從109年2月積欠租金迄今，至起訴之109
    年9月積欠租金為108年11月、109年2月至9月，共計9個月，
    租屋期間被告要求原告作落地窗及門，原告只答應支付1件
    費用，被告自做主張作落地窗及門，還從房租裡面自行扣除
    作門5,000元，被告答應要償還該筆5,000元也無下落，近日
    原告發現被告已無住在系爭房屋，被告搬離未告知原告，也
    未繳還鑰匙，故請求被告給付積欠之租金、作門費用、水費
    、電費，以及因被告不願返還系爭房屋而使原告受有相當於
    租金之不當得利，爰依租賃契約及不當得利之法律關係提起
    本件訴訟等語。
　㈡聲明：⒈被告應將系爭房屋1、2樓騰空遷讓返還予原告。⒉被
    告應給付原告252,727元及自109年2月1日起至遷讓交還系爭
    房屋之日止，按月給付原告12,000元。⒊願供擔保，請准宣
    告假執行。
三、被告則以：
　㈠被告是109年4月搬走，認為房租應該算到109年4月，被告應
    該是少付4個月的租金給原告，就是109年1月至4月的租金，
    另外原告還有收2個月的押租金，再用押租金抵銷2個月租金
    ，被告認為只要再支付給原告2個月的租金就行了。
　㈡聲明：原告之訴駁回。
四、本院判斷：
　㈠原告主張被告於107年1月1日向其承租所有之系爭房屋1、2樓
    ，兩造簽立系爭租賃契約，每月租金12,000元，租賃期限為
    3年，租期至109年12月31日，並提出房屋租賃契約書、宜蘭
    縣宜蘭地政事務所土地所有權狀、宜蘭縣宜蘭地政事務所建
    物所有權狀為證，復有宜蘭縣政府財政稅務局109年11月20
    日宜財稅產字第1090027049號函附卷可參（見本院卷第27頁
    至第28頁），且為被告所不爭執，應認為真正。
　㈡按承租人應依約定日期，支付租金；承租人租金支付有遲延
    者，出租人得定相當期限，催告承租人支付租金，如承租人
    於其期限內不為支付，出租人得終止契約；租賃物為房屋者
    ，遲付租金之總額，非達2個月之租額，不得依前項之規定
    ，終止契約；承租人於租賃關係終止後，應返還租賃物，民
    法第439條前段、第440條第1項及第2項前段、第455條前段
    分別定有明文。原告主張被告於108年11月欠繳1個月租金，
    又從109年2月欠租金迄今，經原告依契約上所載地址，電聯
    通知被告限期繳清及搬遷，並表明終止租約，被告均置之不
    理，業據提出對帳單1張為證（依該表單，日期前尚未打勾
    代表漏繳，至109年4月共計有4個月份，見本院卷第10頁）
    ，復有臺灣銀行宜蘭分行110年10月8日宜蘭營字第11000042
    961號函附卷可參（見本院卷第131頁至第135頁），而被告
    於本院審理時亦不否認其自109年4月即搬離系爭房屋，至10
    9年4月共積欠4個月房租，租約應至109年4月終止，則兩造
    間租賃應認經原告於110年4月30日合法終止，系爭租賃契約
    既經原告合法終止，依上揭規定，原告請求被告將系爭房屋
    全部遷讓返還，亦核屬有據。
　㈢查至109年4月30日原告終止租約，被告未給付4個月租金合計
    48,000元（計算式：12,000 ×4＝48,000），則原告請求被告
    給付租金48,000元，洵屬有據。 
　㈣按當事人主張有利於己之事實者，就其事實有舉證之責任，
　　民事訴訟法第277條亦定有明文。本件原告雖主張被告需償
    還作門之費用5,000元、水費204元、83元及電費245元云云
    ，並提出臺灣自來水公司繳費憑證為證（見本院卷第144頁
    至第145頁），然未見原告就此項修繕大門乙節舉證以實其
    說，而原告主張之110年6月至9月之水費、110年6月至7月之
    電費，該時被告並無居住在系爭房屋內，系爭房屋之水電均
    非被告所使用，故原告此部分主張尚難採憑。
　㈤又依據系爭租賃契約附加條款規定：「乙方搬遷時需付4,000
    元清潔費」，是原告請求被告給付清潔費4,000元，核屬有
    據，應予准許。　
　㈥復依據系爭租賃契約第5條之規定：「乙方（即被告）應於訂
    約時，交於甲方（即原告）24,000元作為押租保證金，乙方
    如不繼續承租，甲方應於乙方遷空，交還房屋後無息退還押
    租保證金」，綜上，被告至109年4月底止，扣除押金24,000
    元後係積欠原告租金、清潔費共計28,000元（計算式：48,0
    00+4,000元-24,000＝28,000）。
　㈦再按無法律上之原因而受利益，致他人受損害者，應返還其
    利益，雖有法律上之原因，而其後已不存在者，亦同，民法
    第179條亦定有明文；復按無權占有他人之土地，可能獲得
    相當於租金之利益，為社會通常之觀念，故如無權占有他人
    之房屋，加害人應返還之不當得利之範圍，為相當於租金之
    利益（最高法院97年度台上字第294號判決參照）。又查被
    告於109年4月30日系爭租賃契約終止後，仍持續占有使用系
    爭房屋一情，業據原告提出免用統一發票收據、照片為證（
    見本院卷第56頁至第76頁），被告雖辯稱：去年伊就搬家了
    ，契約書有寫搬遷時要繳交清潔費，若是搬家要伊清乾淨，
    為何還要伊繳交清潔費，原告可能認為伊留的東西太多，所
    以就把房租一直算到現在云云，觀諸系爭租賃契約雖有約定
    「乙方搬遷時需付4,000元清潔費」（見本院卷第161頁），
    然此項清潔費用應係被告搬離系爭房屋時，於系爭房屋內遺
    留小型垃圾、雜物，而使原告需請清潔公司人員清潔之費用
    ，從原告拍攝之上開照片可知，被告於109年4月離開系爭房
    屋時，屋內遺留大量物品、雜物，原告已非將系爭房屋簡單
    清潔即可使用，且被告搬離時，不僅未將鑰匙交還給原告，
    又未與原告辦理交屋手續，而被告在屋內所留之物品內容複
    雜、體積龐大，致使原告非經由訴訟途徑無法逕自以廢棄物
    處理，被告自屬仍佔有系爭房屋使用無訛。又兩造間定期租
    約於109年4月30日經原告合法終止，已如前述，則被告自10
    9年5月1日後繼續占用系爭房屋即無法律上之權源，揆諸上
    揭說明，被告即受有相當租金之利益，並致原告受有相當於
    租金之損害，原告得依不當得利法律關係請求返還，故原告
    請求被告自109年5月1日起至返還系爭房屋之日止，按月給
    付12,000元，亦屬有據；逾此部分之請求，則屬無據。　　
    　
五、綜上，原告依系爭租賃契約及不當得利之法律關係，請求被
    告將系爭房屋騰空遷讓返還原告，並給付原告28,000元，及
    自109年5月1日起至遷讓返還系爭房屋之日止，按月給付原
    告12,000元，為有理由，應予准許，逾此部分，為無理由，
    應予駁回。
六、本件係就民事訴訟法第427條第1項訴訟適用簡易程序所為被
    告敗訴之判決，依同法第389條第1項第3款規定，應依職權
    宣告假執行。至原告敗訴部分，其假執行之聲請已失所附麗
    ，應併予駁回。
七、訴訟費用負擔之依據：民事訴訟法第79條。本件訴訟費用額
    確定為4,410元（第一審裁判費），由被告負擔。  
中　　華　　民　　國　　110 　年　　11　　月　　18　　日
    　　　　　　宜蘭簡易庭  法　官　張淑華 
以上正本係照原本作成。
如對本判決上訴，須於判決送達後二十日內向本院提出上訴狀，
同時表明上訴理由；如已於本判決宣示後送達前提起上訴者，應
於判決送達後十日內補具上訴理由（均須按他造當事人之人數附
繕本）。
如委任律師提起上訴者，應一併繳納上訴審裁判費。
中　　華　　民　　國　　110 　年　　11　　月　　18 　日
　　　　　　　　　　　　　　書記官  謝佩欣